【裁判字號】    89,上易,3889
【裁判日期】    891122
【裁判案由】    詐欺
【裁判全文】
臺灣高等法院刑事判決                  八十九年度上易字第三八八九號
    上  訴  人
    即  被  告  甲○○
右上訴人，因詐欺案件，不服臺灣桃園地方法院，八十八年度易字第二二一一號，中
華民國八十九年六月二十六日第一審判決（起訴案號：臺灣桃園地方法院檢察署八十
八年度偵緝字第五０七號）提起上訴，本院判決如左：
    主      文
原判決撤銷。
甲○○無罪。
    理      由
一、公訴意旨略以：被告甲○○明知其無清償借款之能力及意思，竟基於意圖為自己
    不法所有，而詐取他人財物之犯意，於民國八十七年七、八月間，向乙○○借得
    新台幣（下同）八十萬元，並簽發本票予林某作為擔保借款之用，使林某信以為
    真，將款項借予李某，嗣因本票到期，李某不為給付，且避不見面，林某始知受
    騙，因認被告甲○○有犯刑法第三百三十九條第一項之詐欺取財罪嫌云云。
二、訊據上訴人即被告甲○○矢口否認有詐欺之犯行，辯稱：伊自八十六年就開始向
    告訴人乙○○借錢，借四十萬元，有開支票給告訴人，利息每萬元每月二百元，
    到期均有兌現，後來有再向告訴人借二次各四十萬元，亦有開支票給告訴人，後
    來二張支票未兌現，伊有還部分之現金，剩下五十三萬元，於八十七年九月三十
    日再開一張本票給告訴人，應於八十七年十月三十日到期，因伊賣砂石給砂石廠
    ，該廠開票給伊，但被退票，被倒了一千九百多萬元，所以才沒辦法還告訴人，
    伊有付告訴人利息至八十七年六月，伊已與告訴人和解要自八十九年十二月起，
    每月清償告訴人五千元至一萬元，伊無詐欺等語。經質之告訴人乙○○亦陳稱：
    被告於八十六年有向伊借四十萬元，利息到期才拿，都有還，最後於八十七年四
    、五月再向伊借八十萬元，借二個月，連利息共開八十三萬二千元之支票給伊，
    支票未到期前，被告告訴伊支票不可能兌現，伊就將該支票再從郵局領出來，被
    告另外拿了一張四十萬元的客票給伊，該支票有兌現，伊還幫其付一些車款及保
    險費，剩餘還伊後，被告還欠伊五十三萬元，被告向伊借八十萬元時很正常，被
    告是否因預拌混凝土廠倒了受拖累才未還，伊不清楚，伊在貨運行當職員，被告
    講的不會錯等語，被告與告訴人已和解，願自八十九年十二月起，每月清償告訴
    人五千元至一萬元，亦有雙方所立之和解書在卷可稽。查被告向告訴人借八十萬
    元時，依告訴人所言既很正常，告訴人又認為被告不能清償借款，係受預拌混凝
    土廠倒債之原故，且被告八十萬元不能兌現時，又事先告訴告訴人，復又拿一張
    能兌現之四十萬元給予告訴人，清償剩五十三萬元；嗣又願每月償還五千至一萬
    元，足見被告於向告訴人借款之初，並無不法所有之意圖，否則何願再拿能兌現
    之四十萬元給予告訴人，是被告所辯伊並無詐欺之意思，因受人倒債致無法清償
    告訴人之語堪認真實，此外，又查無其他證據足資證明被告有詐欺之情事，是被
    告犯罪不能證明。
三、原審未予詳查遽對被告論處詐欺罪刑，尚有未當，被告上訴意旨執以指摘原判決
    不當，為有理由，應由本院將原判決撤銷，爰諭知被告無罪，以免抑。
據上論斷，應依刑事訴訟法第三百六十九條第一項前段、第三百六十四條、第三百零
一條第一項判決如主文。
本案經檢察官李金定到庭執行職務。
中      華      民      國    八十九    年     十一     月    二十二    日
                              臺灣高等法院刑事第十四庭
                                  審判長法  官  陳  祐  輔
                                        法  官  蔡  國  在
                                        法  官  陳  國  文
右正本證明與原本無異。
不得上訴。
                                        書記官  吳  素  雲
中      華      民      國    八十九    年     十一     月    二十八    日


司法院資訊處製作；財團法人民間司法改革基金會備份。
